【裁判字號】    98,交聲更,66
【裁判日期】    980907
【裁判案由】    違反道路交通管理處罰條例聲明異議
【裁判全文】
臺灣臺北地方法院交通事件裁定        98年度交聲更字第66號
原處分機關  臺北市交通事件裁決所
異  議  人
即受處分人  丙○○○
代  理  人  徐鈴茱律師
上列異議人即受處分人因違反道路交通管理處罰條例案件，對於
臺北市交通事件裁決所於民國97年11月26日所為之處分（原處分
案號：北市裁罰字第裁22-Z00000000號），聲明異議，經本院於
98年2月3日以97年度交聲字第3206號裁定駁回後，受處分人不服
提起抗告，經臺灣高等法院於98年3月30日以98年度交抗字第630
號裁定撤銷發回，本院更為裁定如下：
    主  文
異議駁回。
    理  由
一、按汽車駕駛人飲用酒類後其吐氣所含酒精濃度超過每公升0.
    25毫克以上者，不得駕車，道路交通安全規則第114條第2款
    定有明文。復按汽車駕駛人，駕駛汽車經測試檢定有「酒精
    濃度超過規定標準」情形者，處新臺幣（下同）15,000元以
    上60,000元以下罰鍰，並當場移置保管該汽車及吊扣其駕駛
    執照1年；汽車駕駛人，有第35條第1項規定之情形，應接受
    道路交通安全講習，道路交通管理處罰條例第35條第1項第1
    款、第24條第1項第2款亦分別定有明文。
二、本件異議人即受處分人丙○○○於民國97年6 月22日18時35
    分許，駕駛車號8878-HN號自用小客車在國道3號公路甲線東
    向4.8公里處與車號2313-QD號自用小客車發生擦撞事故，經
    內政部警政署國道公路警察局第九警察隊（以下稱國道警局
    第九警察隊）木柵分隊警員到場排除後帶回處理，並測得其
    吐氣所含酒精濃度為每公升0.32毫克，惟因員警疏失而漏未
    當場掣單舉發，舉發單位乃於97年8 月31日以受處分人違反
    道路交通管理處罰條例第35條第1項第1款之行為補行掣單舉
    發。嗣受處分人於舉發通知單上所載之應到案日期（即同年
    9 月15日）前向原處分機關提出申訴，經原處分機關函請舉
    發單位調查結果，仍認受處分人有前開違規行為，原處分機
    關乃於97年11月26日依前開條例第35條第1項第1款（原裁決
    書漏列第24條第1項第2款，應予補充）及違反道路交通管理
    事件統一裁罰基準表之規定，裁處受處分人罰鍰19,500元，
    並吊扣駕駛執照12個月，施以道安講習。
三、訊據受處分人否認有酒後駕車之違規行為，辯稱：伊於97年
    6月22日下午駕駛車號8878-HN號自小客車，行經臺北市國道
    3 號甲線東向時，與他車輕微擦撞，故至國道警局第九警察
    隊木柵分隊處理，警員甲○○對其進行酒精測試後，伊有聽
    到警員蔡志強問員警甲○○「有無酒精反應」，並聽到警員
    甲○○回答「沒有」，故警員蔡志強在製作筆錄時，亦記載
    伊之酒測值為0.00，後因伊曾離開座位接聽電話，待其返回
    後，警員始讓伊簽名於酒精濃度測值列印單表上，可能誤拿
    他人之酒精濃度測定表要求伊簽名，因伊長年旅居國外不知
    酒駕認定數值為何，既經警員告知酒測正常之結果，伊未予
    詳細審閱而誤簽，又觀諸國道警局第九警察隊道路交通事故
    當事人酒精測定紀錄表，酒精測定方式與結果欄位之記載為
    「以抽血檢測酒精濃度」，惟伊實際酒精測試係以呼氣測試
    酒精濃度之方式為之，顯見事後製作之酒精測定紀錄表有錯
    誤之可能性，且當天為星期天，國道警局第九警察隊木柵分
    隊當時有多起交通事故同時在隊上處理及進行酒測，承辦警
    員忙中有錯導致本件烏龍裁罰，原處分顯有重大違誤，應予
    撤銷等語。
四、經查：
  (一)受處分人確有於前揭時、地，駕駛車號8878-HN 號自用小客
    車肇事，經國道警局第九警察隊警員到場處理，於97年6 月
    22日19時07分，由警員以序（機）號018060號呼氣酒精測試
    器檢測酒精濃度，第1次因為吹氣量不足而顯示NO SAMPLE（
    第1次檢測案號：366），嗣於同日19時10分再以同ㄧ呼氣酒
    精測試器做進行2次檢測（第2次檢測案號：367），測得其
    呼氣所含酒精濃度達每公升0.32毫克，超過規定標準值（即
    每公升0.25毫克），此有國道公路警察局道路交通事故談話
    紀錄表、道路交通事故調查表、取締酒後駕車酒精濃度測定
    值列印單列管登記簿、受處分人受測之酒精濃度測定表及國
    道警局第九警察隊97年10月21日公警九交字第09709774264
    號函等影本在卷可稽。
  (二)受處分人並不否認上開酒精濃度測定值列印單2 紙（案號：
    366、367）係由其本人當場親自簽名捺印，經本院向國道警
    局第九警察隊調取該隊於97年6月22日13時起至97年6月23日
    0 時止所有實施酒測之酒精測定值列印單影本核閱結果，受
    處分人駕車肇事之3 位當事人即乙○○、丙○○○、丁○○
    ，分別於同日19時01分、19時07分、19時10分、19時20分透
    過酒測器（序號：018060號）接受呼氣酒精測試，3 人之酒
    測案號為連續之第365、366、367、368號；又於同日17時至
    次日0時止，除本件事故3位當事人接受酒測外，尚僅有另外
    3 人透過另一酒測器（序號：021186號）接受酒精測試，其
    所列之酒測案號亦為連續排列之第21、22、23號，除此之外
    ，並無其他被測人之酒測紀錄，有國道警局第九警察隊98年
    7月7日公警九刑字第0980991502號函暨所附取締酒後駕車酒
    精濃度測定值列印單列管紀錄登記簿影本在卷可按。從而，
    上開事故3位當事人與同時段接受酒測之另外3人係透過不同
    序號之酒測器進行酒精測試，且酒精測定值列印單皆分別依
    序連號排列，而在相近之時間內又無其他受測紀錄，則員警
    誤拿他人之酒精濃度測定值列印單而要求受處分人簽名之可
    能性並不存在，是受處分人辯稱國道警局第九警察隊木柵分
    隊當時有多起交通事故同時在隊上處理及進行酒測，承辦警
    元忙中有錯等語，尚不足採。
  (三)警員甲○○於處理本件交通事故時所製作之道路交通事故調
    查報告表(二)，其記載製作日期為事故當天即97年6 月22日，
    而其中「飲酒情形」一欄原填寫「2」，表示「當事人丙
    ○○○經檢測無酒精反應」，嗣經第九警察隊木柵分隊分隊
    長許敦淵審核時，於核對案件內容與調查報告表後，發現有
    酒測值超過標準卻未有舉發紀錄之疏失，遂於電話通知木柵
    分隊後，即依職權將該欄位之記載由「2」更改為「5」，表
    示「當事人丙○○○經呼氣檢測0.26-0.40mg/L 或血液檢測
    0.051％-0.08％」等情，業據證人即國道警局第九警察隊木
    柵分隊分隊長許敦淵於本院調查時結證屬實，復經本院調閱
    臺灣臺北地方法院檢察署97年偵字第21419 號被告丙○○○
    涉犯公共危險案件偵查卷全卷核閱無訛。又警員蔡志強與警
    員甲○○對於本件事故之處理、談話紀錄表之記載及道路交
    通事故當事人酒精測定紀錄表中酒精測定方式與結果欄位之
    誤載皆坦承有所疏失，警員蔡志強並因此交通事故處理不當
    而受申誡2次之行政處分，此亦有上揭偵查卷所附該2名員警
    製作之職務報告在卷可證，復經警員蔡志強於本院調查時到
    庭證述明確。故此，舉發機關本於職責事後更正錯誤，併予
    依法掣單舉發受處分人之違規行為，實有所據。
  (四)再者，受處分人於民國97年6 月22日18時35分許，駕駛前揭
    車號自用小客車在前揭地點肇事後，於同日19時10分完成以
    呼氣酒精測試器檢測酒精濃度，並於同日20時28分由警員蔡
    志強為其製作道路交通事故談話紀錄等過程，雖因警員處理
    上之疏失而致談話紀錄表之記載有誤，然查無顯然違法之情
    事。又交通員警所執行之交通稽查工作，性質上本屬繁雜，
    如復因時隔日久，對於其所處理之個案違規情形不復記憶或
    記憶模糊，自當不無可能，因此，縱使證人蔡志強與證人甲
    ○○於本院調查時所為之證言，因證人之記憶模糊而致所述
    互有出入，亦無礙於受處分人前開違規事實之認定。
五、綜上所述，受處分人確有在上開時、地，經測試檢定其呼氣
    酒精濃度達每公升0.32毫克，超過前揭規定標準而駕車之違
    規行為。從而，原處分機關依道路交通管理處罰條例第35條
    第1項第1款、第24條第1項第2款（原裁決書漏列，應予補充
    ）及違反道路交通管理事件統一裁罰基準表之規定裁處受處
    分人罰鍰19,500元、吊扣駕駛執照12個月，並施以道路交通
    安全講習，核無違誤，是受處分人之異議為無理由，應予駁
    回。
六、據上論斷，應依道路交通案件處理辦法第19條，裁定如主文
    。
中    華    民    國    98    年    9     月    7     日
                        交通法庭  法  官  彭慶文
上正本證明與原本無異。
如不服本裁定，應於裁定送達後5日內向本院提出抗告狀。
                                  書記官  陳怡君
中    華    民    國    98    年    9     月    8     日


司法院資訊處製作；財團法人民間司法改革基金會備份。
